【裁判字號】    92,重上,60
【裁判日期】    920617
【裁判案由】    給付貨款
【裁判全文】
臺灣高等法院民事判決                              九十二年度重上字第六０號
    上  訴  人  大漢預拌廠股份有限公司
    法定代理人  蔡錦成
    訴訟代理人  許文彬律師
    複代理人    周欣穎律師
    被上訴人    尚義營造有限公司
    法定代理人  藍文瑞
    訴訟代理人  藍英楠
右當事人間請求給付貨款事件，上訴人對於中華民國九十一年十二月二十七日臺灣臺
北地方法院九十一年度重訴字第一二四四號第一審判決提起上訴，本院判決如左：
    主    文
上訴駁回。
第二審訴訟費用由上訴人負擔。
    事    實
甲、上訴人方面：
一、聲明：
  (一)原判決廢棄。
  (二)被上訴人應給付上訴人新台幣八百四十七萬零二百六十五元及自起訴狀繕本送達
    翌日起至清償日止，按年息百分之五計算之利息。
  (三)上訴人願供擔保，請准宣告假執行。
二、陳述：除與原判決記載相同者，茲引用之外，補稱：
  (一)訴外人承鴻營造公司經由許正宗向上訴人訂購工程所需的預拌混凝土，上訴人與
    該承鴻營造公司之間有預拌混凝土買賣契約，厥後因該公司倒閉，所積欠貨款新
    台幣（以下同）八百四十七萬零二百六十五元，屢催未付，該公司為免其於系爭
    工程之權利遭上訴人查封，遂請許正宗及泰山鄉公所央求上訴人同意就系爭工程
    改由保證人尚義營造有限公司（被上訴人）接手繼續履約，由被上訴人概括承受
    承鴻公司之權利義務，並允諾將承鴻營造公司已完工而未領之工程款優先償還上
    訴人；當時，被上訴人並授意由許正宗代其交付以許正宗之妻許汪麗卿名義簽發
    之支票五張、面額總共六百五十一萬八千六百八十九元，交給上訴人作償所欠部
    分貨款，唯該等支票經提示均不獲兌現。
  (二)在與本件有關的另一宗大漢預拌廠股份有限公司控告許正宗詐欺罪之刑事案件—
    台灣板橋地方法院檢察署八十九年度偵續字第一九號，檢察官雖以純屬民事債務
    糾紛、不涉詐欺刑責而為不起訴之處分，惟該處分書「理由」三、已詳為論述：
    許正宗確曾出面訂購預拌混凝土，所辯未向大漢預拌廠股份有限公司訂購云云為
    不足採。由此可見，承鴻營造公司確有透過許正宗向上訴人訂購預拌混凝土，茲
    許正宗雖空言否認，仍無解於被上訴人應負之清償責任。
  (三)被上訴人概括承受承鴻營造公司就系爭承攬工程之權利義務，如斯事實由以下證
    據可得證明：該承攬工程後來改由被上訴人繼續進行，而工地現場則由承鴻營造
    公司同一時期承包泰山鄉公所另一工程之監工徐福明繼續監工，並由以許正宗為
    負責人之先驅營造公司名義負責施工、並向被上訴人請款；而該工程完工驗收後
    ，亦由被上訴人向泰山鄉公所領取全部工程保留款。
  (四)被上訴人確實概括承受承鴻營造公司之權利義務，否則為何於其倒閉後，泰山鄉
    公所之「停一立體停車場」、「行政大樓」工程所保留的全部工程款，均由被上
    訴人領取？且承鴻營造公司當初在興建該工程時的所有監工、職員，於其倒閉後
    原班人馬仍以被上訴人名義繼續進行該工程？退萬步言，許正宗既代承鴻營造公
    司向上訴人訂購預拌混凝土，又相繼擔任承鴻營造公司及被上訴人之監工至該工
    程完成，則依民法第一百六十九條規定，許正宗應係被上訴人之「表見代理人」
    ，被上訴人對於許正宗之行為應負授權人之責任。
  (五)被上訴人謂本件貨款曾經上訴人委由紀騰翰出面追討，上訴人已收取三百八十萬
    元云云一節，上訴人否認之。茍如所云，何以許正宗以妻名義簽發之支票，於八
    十八年十二月十七日與紀騰翰成立和解時許正宗竟未要求拿回？況依經驗法則，
    豈可能如許正宗所言只看見該些支票影本，就貿然給付紀騰翰三百八十萬元鉅款
    ？足見被上訴人如斯說詞，殊無可採。
三、證據：除援用第一審所提證據外，補提台灣板橋地檢署八十九年偵續字第一九號
    不起訴處分書為證，並聲請訊問證人許正宗。
乙、被上訴人方面：
一、聲明：
  (一)上訴駁回。
  (二)如受不利之判決，請准提供擔保免為假執行。
二、陳述：除與原判決記載相同者，茲引用之外，補稱：
  (一)被上訴人僅係承鴻公司承建「泰山鄉公所立體停車場」之履約保證人，對泰山鄉
    公所履行保證責任，並未概括承受承鴻公司之債務。
  (二)被上訴人並未向上訴人購買任何貨品，更無積欠上訴人貨款。
三、證據：除援用第一審所提證據外，補提債務清償承諾書為證。
    理    由
一、上訴人起訴主張：承鴻公司因承攬系爭工程需要預拌混凝土，經訴外人許正宗出
    面向上訴人訂購，上訴人並與承鴻公司簽定買賣契約，嗣承鴻公司倒閉，改由被
    上訴人概括承受承鴻公司之權利義務，而上訴人自八十六年十月間至八十七年四
    月間止，共計交付承鴻公司之預拌混凝土貨款九百七十二萬元，承鴻公司尚欠八
    百四十七萬零二百六十五元未經支付，爰基於概括承受之法律關係請求被上訴人
    給付八百四十七萬零二百六十五元等情。被上訴人則以：被上訴人未向上訴人購
    買混凝土，亦未概括承受承鴻公司上開貨款債務，被上訴人只是系爭工程之連帶
    保證人，保證對象為泰山鄉公所，保證事項是承鴻公司如未蓋完系爭工程，被上
    訴人會完成工程，保證範圍並不及於承鴻公司積欠上訴人之貨款等語資為抗辯。
二、按當事人主張有利於己之事實者，就其事實有舉證之責任，民事訴訟法第二百七
    十七條前段定有明文。本件上訴人主張被上訴人概括承受承鴻公司之權利義務等
    情，固以系爭工程之契約書、保證人履約協議書及債務清償承諾書為其論據，惟
    此已經被上訴人所否認，依上開規定，上訴人就概括承受事實之存在，自應負擔
    舉證責任。查上訴人主張被上訴人概括承受承鴻公司之貨款債務，其理由係以：
    (1)承鴻公司倒閉後，該工程由被上訴人繼續施工完成，且由被上訴人向定作人領
    取工程款。(2)被上訴人接手後，現場監工仍由承鴻公司之監工徐福明任之，承鴻
    公司之其他職員仍以被上訴人之名義繼續進行該工程。(3)系爭欠款之混凝土係由
    訴外人許正宗代表承鴻公司出面向上訴人訂購，承鴻公司倒閉後，被上訴人接手
    施工，但卻由以許正宗為負責人之先驅營造公司負責施工，並向被上訴人請款，
    足見許正宗應係被上訴人之表見代理人，被上訴人對於許正宗之行為應負授權人
    責任云云，惟查：
  (一)依原法院向泰山鄉公所調取之系爭工程保證人履約協議書影本所示，承鴻公司與
    泰山鄉公所就系爭工程契約訂定承攬契約，被上訴人係該承攬契約之履約保證人
    ，保證如承鴻公司未依約完成工程義務時，被上訴人願代承鴻公司繼續完成工程
    ，至原承鴻公司所得領受之工程估驗款及其餘工程款，則由被上訴人承受，此觀
    該履約協議書第一條之約定自明（見原審卷第五十三頁），另依原法院向泰山鄉
    公所調取之系爭工程契約書影本第二十條所示（見原審卷第九十二頁），於承鴻
    公司違約造成泰山鄉公所之損失時，被上訴人應連帶賠償泰山鄉公所之全部損失
    ，由上述可知，被上訴人係基於履約保證人之地位，於承鴻公司違約時，對泰山
    鄉公所負擔原先承鴻公司所應負擔之義務，並對承鴻公司所剩餘之工程款債權享
    受權利，此乃被上訴人與定作人泰山鄉公所間之契約關係，與上訴人並無何牽涉
    ，故上訴人以承鴻公司倒閉後，由被上訴人接手繼續施工完成工程，並由被上訴
    人領取工程款，而主張被上訴人係概括承受承鴻公司對上訴人所積欠之貨款債務
    ，即不可採。
  (二)又證人許正宗結稱：「（問：與本件何關？）我是許江麗卿的先生，因本件工地
    主任柯德潤有向我太太借支票，付給上訴人公司的水泥款，所以上訴人請我來作
    證。（問：你是否為全鴻或是先驅公司負責人？）都不是，我太太也不是負責人
    。（問：承鴻公司退場後，由誰繼續作？）是尚義公司，因尚義公司是保證人，
    但尚義有僱用先驅公司的員工，領款開發票仍然用尚義公司的名義。監工是徐福
    明，承鴻在做時，監工是柯德潤。完工後，是尚義向公所領款。（問：徐福明是
    道明公司負責人？）是，他也是先驅公司的員工。是尚義公司承接後，請徐福明
    安排員工來施工。（問：關於上訴人的水泥貨款，被上訴人有無承擔該債務？）
    購買水泥的是承鴻公司，……尚義之所以進場是因為他是工程保證人。但尚義並
    未承擔本件水泥貨款。（問：承鴻的水泥是你向大漢叫的嗎？）不是，我只是借
    票給承鴻而已。」等語（見本院卷第三六、三七頁）。是依許正宗所述，益徵被
    上訴人只是為向泰山鄉公所履行其工程履約保證之義務，始接手系爭工程，至被
    上訴人為使該工程順利施工，縱有僱用原承鴻公司之監工或職員，然與被上訴人
    是否概括承受承鴻公司對上訴人所積欠之水泥貨款債務，並無關連。是上訴人主
    張被上訴人僱用承鴻公司之監工及職員，為借牌行為即屬承擔系爭水泥貨款債務
    云云，亦不足採。
  (三)再系爭預拌混凝土係由承鴻公司向上訴人買受，此為上訴人所自認之事實（見原
    審第七頁起訴狀），縱如上訴人所稱，該混凝土確係由訴外人許正宗出面向上訴
    人訂購（按許正宗否認此事實），然其法律上之買受人仍屬承鴻公司，並非許正
    宗，更非被上訴人，許正宗更無以被上訴人代理人之身份，向上訴人購買系爭混
    凝土，則上訴人主張許正宗為表見代理，被上訴人應負授權責任云云，要屬無據
    。則上訴人提出台灣板橋地檢署八十九年偵繕字第一九號不起訴處分書，內載許
    正宗有訂購行為等情（本院卷第八十二頁），要與待證事實無關。
  (四)另依上訴人所提出之債務清償承諾書影本所載：「立書人徐福明君茲代表道明工
    程股份有限公司針對許正宗君積欠大漢預拌廠股份有限公司（即上訴人）貨款計
    捌佰肆拾柒萬元正，願意概括承受本件債務，．．．」內容以觀，此債務清償承
    諾之合意亦僅存於上訴人與道明工程股份有限公司之間，要與被上訴人無何關連
    ，上訴人前揭主張，亦無足採。
三、綜上所述，上訴人主張被上訴人概括承受承鴻公司積欠上訴人之債務云云，既不
    足採，從而，上訴人依債務承擔之法律關係請求被上訴人給付此項欠款即八百四
    十七萬零二百六十五元及其法定遲延利息，即無理由，應不予准許。其假執行之
    聲請，因訴之駁回而失所附麗，應併予駁回。原審為上訴人敗訴之判決，依法並
    無不合。上訴意旨指摘原判決不當，求予廢棄，為無理由，應予駁回。
四、兩造其餘攻擊防禦方法與證據，經本院審酌後，認均與判決前述經協商兩造確定
    爭點之終局判斷結果無影響，爰不予一一論述。至上訴人另請求本院向彰化銀行
    西內湖分行函查帳號九七九０—０三—０八三七三—八０之戶名，向台北縣泰山
    鄉農會函查帳號000000000、000000000之戶名，經上開金融
    機構回函，上開帳號之戶名分別為：董建生、許江麗卿及柯德潤（本院卷第六八
    、七十頁），惟上開證據均與本件待證事實無關。又上訴人再請求本院命被上訴
    人提出營業稅扣繳憑單，充其量僅能證明被上訴人有向泰山鄉公所請款營業之事
    實，與本件有無承擔系爭水泥貨款債務之待證事實，亦無關連，自無調查之必要
    ，併此敘明。
五、據上論結，本件上訴為無理由，依民事訴訟法第四百四十九條第一項、第七十八
    條，判決如主文。
中      華      民      國    九十二    年      六      月     十七     日
                              民事第一庭
                                  審判長法  官  尤  豐  彥
                                        法  官  湯  美  玉
                                        法  官  陳  金  圍
右正本係照原本作成。
如不服本判決，應於收受送達後二十日內向本院提出上訴書狀，其未表明上訴理由者
，應於提出上訴後二十日內向本院補提理由書狀（均須按他造當事人之人數附繕本）
上訴時應提出委任律師或具有律師資格之人之委任狀；委任有律師資格者，另應附具
律師及格證書及釋明委任人與受任人有民事訴訟法第四百六十六條之一第一項但書或
第二項（詳附註）所定關係之釋明文書影本。
中      華      民      國    九十二    年      六      月     十七     日
                                        書記官  章  大  富
附註：
民事訴訟法第四百六十六條之一（第一項、第二項）：
對於第二審判決上訴，上訴人應委任律師為訴訟代理人。但上訴人或其法定代理人具
有律師資格者，不在此限。
上訴人之配偶、三親等內之血親、二親等內之姻親，或上訴人為法人、中央或地方機
關時，其所屬專任人員具有律師資格並經法院認為適當者，亦得為第三審訴訟代理人
。


司法院資訊處製作；財團法人民間司法改革基金會備份。
